【裁判字號】    88,訴,1457
【裁判日期】    890927
【裁判案由】    懲治盜匪條例
【裁判全文】
臺灣板橋地方法院刑事判決                        八十八年度訴字第一四五七號
    公  訴  人  臺灣板橋地方法院檢察署檢察官
    被      告  丁○○
                癸○○
    共      同
    選任辯護人  林建鼎律師
右列被告等因違反懲治盜匪條例案件，經檢察官提起公訴（八十八年度偵字第九一五
三號），甲○判決如左：
    主  文
丁○○、癸○○均無罪。
    理  由
一、公訴意旨略以：被告丁○○與癸○○共同意圖為自己不法之所有，於民國（下同
    ）八十八年一月一日凌晨四時許，由癸○○騎乘機車搭載丁○○，在臺北縣永和
    市○○路一０四巷口處攔住庚○○，隨而夥同不詳姓名年籍之二名男子，四人手
    持機車大鎖而共同毆打庚○○，致其頭部受有多處傷害，並施暴力致使其不能抗
    拒、而取走其所攜帶新臺幣（下同）一萬元、金項鍊及行動電話機各一只等物，
    因認被告丁○○、癸○○二人均涉犯懲治盜匪條例第五條第一項第一款之普通盜
    匪罪嫌等語。
二、按犯罪事實應依証據認定之，無証據不得推定其犯罪事實，刑事訴訟法第一百五
    十四條定有明文。又按認定不利於被告之事實，須依積極證據，茍積極之證據不
    足為不利於被告事實之認定時，即應為有利於被告之認定，更不必有何有利之證
    據。復按告訴人之告訴，係以使被告受刑事訴追為目的，是其陳述是否與事實相
    符，仍應調查其他證據以資審認，最高法院分別著有三十年上字第八一六號及五
    十二年度臺上字第一三００號判例甚明。本件公訴人認被告丁○○、癸○○二人
    均涉有右開盜匪犯行，無非係因告訴人庚○○於警訊及檢察官偵訊中指訴綦詳，
    ，又參酌被告二人當日穿著衣服之顏色，案發前均曾與告訴人在臺北縣永和市○○路二五０號二樓之Ｈ２Ｏ  ＰＵＢ飲酒等情，復依電話通聯紀錄認被告二人於
    案發當時尚在飲酒且未以行動電話聯絡之辯詞不足採信，並以三軍總醫院診斷證
    明書乙紙資為論據。訊據被告丁○○及癸○○固不否認於前揭時、地飲酒之情事
    ，惟二人均堅決否認有前開被訴之盜匪犯行，被告丁○○辯稱：伊當天沒有在案
    發現場打被害人，也沒有拿他的財物，被害人在八十八年一月八日就指認不是伊
    等語；被告癸○○則辯稱：伊沒有打被害人，也沒有取他財物，在八十八年一月
    六日時，被害人就指認不是伊等語。
三、經查：
  (一)被害人即告訴人庚○○初於八十八年一月二日，在臺北縣警察局永和分局得和派
    出所之警訊筆錄中即指稱：伊於八十八年一月一日凌晨四時許，在永和市○○路
    一０四巷口，被不明人士打傷及行搶，當時伊飲完酒與朋友走出後，行經中正路
    遭不名人士（三、四人左右）以機車大鎖打擊頭部，伊蹲於路旁無法站立，對方
    拉扯伊皮包及脖子上的金項鍊，奪走伊財物，其中拿機車大鎖打伊之人，身高約
    一七０公分，理平頭，著深藍色襯衫，體格壯碩，年齡約二十幾歲，其餘不詳，
    兇嫌可能是從ＰＵＢ跟蹤伊的等語（見偵查卷第十一頁背面），復於同年三月二
    十五日在臺北縣警察局永和分局刑事組偵訊時指述：當時共有四人行兇，當日伊
    獨自一人從ＰＵＢ走路要去騎機車回家，發現後方有二名年約二十歲之不詳男子
    ，其中一人持機車大鎖準備作勢打伊，伊便跑往中正路右轉得和路至一０四巷口
    ，被一部乘坐二人之深色機車攔住˙˙˙（警方提供被告二人之口卡供指認）當
    時就是癸○○騎機車，後面搭載一名酷似山地人之男子，就是丁○○將伊攔住，
    伊曾在ＰＵＢ店內看過他們二人，當天癸○○穿著深咖啡色西裝，丁○○穿著一
    件深色帶花紋夾克，其餘不詳等語（分見偵查卷第十一頁背面、第十三頁背面至
    第十四頁背面）。嗣於檢察官偵訊中雖仍指訴遭被告二人攔下毆打，另有二人拿
    機車大鎖擊打頭部，被拿走皮包及項鍊等財物等情，並於檢察官命當庭指認被告
    二人時，答稱被告二人均有在ＰＵＢ抽獎，事後丁○○有叫ＰＵＢ店將電話號碼
    劃掉之情事，又於八十八年六月二十五日偵訊中指陳：有四個人打伊，另一個頭
    髮較長之人拿大鎖打伊云云（見偵查卷第三二頁背面、第三三頁正面及第三八頁
    背面）。又本件被害人庚○○在報案時，說是Ｈ２Ｏ  ＰＵＢ的客人所為，並未
    指明是何人，製作筆錄後即往上呈報，刑事組再根據派出所之呈報到Ｈ２Ｏ  Ｐ
    ＵＢ查詢，依店內摸彩資料查到被告二人，有請被害人指認丁○○及癸○○等情
    ，有證人即臺北縣警察局永和分局得和派出所警員丙○○及同分局刑事組偵查員
    乙○○到庭證述屬實（見八十八年十月十三日訊問筆錄）。是以衡情被害人於案
    件發生後，就加害者之描述及被害經過等情節，其印象及記憶會隨時間之經過，
    有自深刻鮮明而轉為模糊不確定之趨勢，本件告訴人庚○○於案發翌日（即八十
    八年一月二日）之警訊中，僅能描述持機車大鎖毆打者之形貌與穿著，且未能指
    明其他犯嫌，然迨距案發時日已逾三月餘之永和分局刑事組偵訊時，卻能指出前
    次警訊中並未提及遭被告二人騎乘機車攔下之情節，並依警方提供之口卡影本，
    明確指認係被告二人進而描述渠等之穿著，則其於警訊及檢察官偵訊中指訴之真
    實性，已非無可疑，且告訴人就持機車大鎖毆打者，究係理平頭或頭髮較長之人
    ，其前後指述更有不一，公訴人認告訴人庚○○於警訊及檢察官偵查中已指訴綦
    詳，實有未洽。
  (二)又據曾經辦理本案當時係永和分局刑事組小隊長之證人辛○○到庭具結證稱：在
    ＰＵＢ查詢後得知丁○○當天有去那邊，後來在案發一星期後找到丁○○，伊通
    知被害人來指認，當天伊在場，被害人說沒什麼印象，當天他未明確指認，所以
    才未做筆錄，被害人的意思是說不是丁○○等語（見八十八年十一月十七日訊問
    筆錄），核與被告丁○○辯稱告訴人於八十八年一月八日並未指認其係被告等語
    相符。另證人即同分局刑事組偵查員己○○於甲○調查時則到庭證稱：伊根據Ｐ
    ＵＢ電話號碼找到癸○○，再找到丁○○，大約是一月十幾日左右找到，有請被
    害人來指認，到三月時才正式作筆錄，被害人先指認癸○○，後來再指認丁○○
    ，（一月初為何未做筆錄？）因為要等通聯資料出來後，才可確定等語（見八十
    八年十二月一日訊問筆錄），故證人辛○○與己○○雖一致證述告訴人於八十八
    年三月二十五日警訊之前，均曾指認被告二人，然就指認之結果，卻大相逕庭且
    相互矛盾。按卷附之電話通聯資料僅得證明被告二人於案發前後時日有無通話之
    情事，尚非直接證據所得比擬，被告二人是否實施本案盜匪犯行，自無法以通聯
    紀錄予以確認，復經甲○核閱卷附被告丁○○所有0000000000號之通
    話明細，製表日期係八十八年一月十四日，被告癸○○所有000000000
    0號通聯紀錄則並未註明印製日期，是以如依證人己○○所述，告訴人已於八十
    八年一月間即明確指認被告二人，又在至少已取得被告丁○○所有行動電話之通
    話明細之情形下，為何仍未製作指認被告丁○○部分之筆錄？故甲○斟酌上揭二
    名證人之證詞，認證人辛○○之證詞較為可信，證人己○○之證詞則尚不能資為
    認定不利於被告二人之基礎。
  (三)次查證人即臺北縣消防局永利消防分隊隊員戊○○於甲○調查時到庭證稱：（八
    十八年一月一日凌晨有無前往永和市○○路執行勤務？）是伊處理的，在四點二
    十五分出勤，約三分鐘後到現場，再送到三軍總醫院約要五分鐘等語（見八十九
    年七月七日訊問筆錄），核與臺北縣消防局八十八年十二月十五日八八北縣消護
    字一七一一九號函所檢附之出勤紀錄相符，又庚○○送醫急診當時病況為右前額
    （七×二公分）、頂枕部（三×一公分）撕裂傷，前胸三處擦傷（各約一×一公
    分），右肩、右肘及背部挫傷，右小指擦傷併指甲脫落等情，有三軍總醫院八十
    八年十一月十一日（八八）善利字第一三七七二號函乙紙附卷可稽，堪認告訴人
    確受有上揭傷害無疑。
  (四)復查告訴人就本案發生之時間歷程，先於甲○調查時指稱於當日凌晨四時五、六
    分許離開Ｈ２Ｏ  ＰＵＢ（見八十八年十二月十五日訊問筆錄），復於八十九年
    一月二十四日甲○前往現場履勘時，指明自離開ＰＵＢ後五、六分鐘，即遇到持
    機車大鎖攻擊之二人，迄遭毆打完畢，約十來分鐘等語（見該日勘驗筆錄）。再
    據證人即當日Ｈ２Ｏ  ＰＵＢ之服務人員壬○○於甲○調查時具結證稱：八十八
    年一月一日伊作晚上八點到凌晨四點，被告二人有到店裡消費，因為當天有跨年
    特別節目，所以有印象，被害人也有來店裡，因他的朋友和店裡的人很熟。所以
    也有印象。後來不太記得他們在幾點走，是被害人先離開，隔一個小時左右，被
    告二人才離開，伊在四點半左右離開，當時被告、被害人都走了，被告走沒多久
    ，伊就走了。被告二人的帳是癸○○刷卡付的，是伊處理的，刷完卡後我們聊了
    大約十分鐘，他們才離開，伊下班後在店門口還有遇到被告二人。伊和同事騎一
    台車，被告二人騎一台，我們一起騎到好樂迪，大約有五、六分鐘的車程，伊和
    同事去唱歌，被告二人就離開等語（見八十九年七月二十六日訊問筆錄）。又被
    告癸○○刷卡消費之時間係於八十八年一月一日凌晨四時九分，有簽帳單影本乙
    紙在卷可憑，故證人壬○○上揭證述被告二人離開Ｈ２Ｏ  ＰＵＢ之時間，核與
    上揭簽帳單影本所載之時間大致相符，足認證人壬○○之證詞與事實相符而堪以
    採信。從而綜右證人戊○○、壬○○二人供明之時間歷程，被告癸○○於該日凌
    晨四時九分刷卡完畢後，尚與證人壬○○聊天約十分鐘，證人於四時三十分許下
    班時，仍在店門口遇到被告二人，復一起騎了五、六分鐘路程始行離開，則被告
    二人於告訴人所指訴自四點五、六分離開，迄遭毆打而於四點三十分送醫之時間
    內，均應尚未離開Ｈ２Ｏ  ＰＵＢ之店門口，渠等焉能對告訴人實施本案之盜匪
    犯行？此適足徵告訴人之指訴與事理有違，難認與事實相符，且本案並未查獲作
    案用之機車大鎖，亦未一併起獲告訴人所損失之一萬元、金項鍊及行動電話等財
    物，甲○自不得僅憑告訴人庚○○有瑕疵之指述，遽予認定被告二人確有本件盜
    匪犯行。
  (五)綜右所述，告訴人庚○○前揭於警訊、檢察官偵訊中之指述，已非無如前述之瑕
    疵可言，復與證人辛○○及壬○○證述之情節互核不符，又尚難執證人己○○之
    證詞，資為認定不利於被告二人之基礎，已如前述，且本案並未一併查獲機車大
    鎖及告訴人所損失之現金等財物，故本案除告訴人庚○○有瑕疵之指述外，實無
    其他可資證明被告二人確有被訴盜匪犯行之積極證據，公訴人以被告丁○○確有
    一部黑色機車，復於無其他佐證之情形下，逕認被告二人作案時所騎機車顏色、
    穿著衣服、犯案時間及地緣均相符，遽予論斷被告二人確有本件盜匪犯行，實不
    無率斷及臆測被告二人犯罪之嫌，被告二人堅詞否認犯行，應非屬事後諉過卸責
    之詞，自堪以採信。此外，甲○復查無其他積極證據足資證明被告二人有何被訴
    之盜匪犯行，本件不能證明被告丁○○、癸○○二人犯罪，當應由甲○均為無罪
    之諭知。
據上論斷，應依刑事訴訟法第三百零一條第一項，判決如主文。
本件經檢察官陳炎辰到庭執行職務
中      華      民      國      八十九    年      九    月    二十七    日
                                臺灣板橋地方法院刑事第三庭
                                      法  官    陳志揚
右正本證明與原本無異。
如不服本判決，應於判決送達後十日內向甲○提出上訴狀 (應附繕本) ，上訴於
臺灣高等法院。
                      書記官    陳慶樹
中      華      民      國      八十九      年    十    月  十二    日


司法院資訊處製作；財團法人民間司法改革基金會備份。
